【裁判字號】    96,訴,5456
【裁判日期】    970131
【裁判案由】    確認大廈管理委員當選無效
【裁判全文】
臺灣臺北地方法院民事判決              96年度訴字第5456號
原      告  南華投資股份有限公司
法定代理人  丁○○
訴訟代理人  丙○○
            乙○○
            莊柏林律師
被      告  萬象大廈管理委員會
法定代理人  戊○○
訴訟代理人  甲○○
上列當事人間請求確認管理委員當選無效等事件，本院於民國97
年1 月24日言詞辯論終結，判決如下：
    主      文
原告之訴駁回。
訴訟費用由原告負擔。
    事實及理由
壹、程序方面：
一、按訴狀送達後，原告不得將原訴變更或追加他訴。但被告同
    意者，不在此限。被告於訴之變更或追加無異議，而為本案
    之言詞辯論者，視為同意變更或追加。民事訴訟法第255 條
    第1 項第1 款、第2 項分別定有明文。本件原告起訴時，訴
    之聲明為：請求判令萬象大廈管理委員會第20屆管理委員當
    選無效，嗣於本院民國96年11月15日言詞辯論期日變更訴之
    聲明為：萬象大廈第20屆管理委員會決議應予撤銷，而本件
    被告就前開訴之變更無異議，而為本案之言詞辯論，揆諸前
    開說明，原告所為上開訴之變更，應予准許。
二、又訴狀送達後，原告不得將原訴變更或追加他訴，但不甚礙
    被告之防禦及訴訟之終結者，不在此限，同法第255 條第1
    項第7 款亦有明定。本件原告嗣於96年11月19日具狀變更聲
    明為：請求判令萬象大廈管理委員會第20屆會議決議無效；
    後又於同年12月11日具狀變更聲明為：確認96年6 月25日第
    20屆住戶代表會議決議無效暨管理委員當選無效，因原告所
    主張者均係萬象大廈第20屆管理委員之選舉有違反住戶公約
    之情事，應不甚礙被告之防禦及訴訟之終結，故原告此部分
    訴之變更亦應准許。
貳、實體方面：
一、原告起訴主張略以：緣萬象大廈住戶公約（下稱住戶公約）
    第3 、5 條規定該大廈各層業主應選舉住戶代表2 人，每一
    住戶之選舉權應依其使用面積計算，各層住戶代表再依住戶
    公約第6 、7 條規定組成住戶代表會議，由住戶代表會議就
    代表中互選9 人為管理委員。惟伊為萬象大廈第3 層唯一業
    主，自為當然之住戶代表，且依住戶公約第5 條規定，伊應
    有第5 層選票7 張，惟被告除未依規定而提前發放選票外，
    又將第2 、3 、4 樓合併為1 張選票各只選出1 名住戶代表
    ，未給予伊足夠之選票，其選舉過程即已違反規定，且伊未
    接獲被告之開會通知，另依住戶公約只能選出管理委員9 人
    ，惟96年6 月25日之選舉竟選出17人為管理委員。本件被告
    既未依規定由各層選舉住戶代表2 人，依法組成住戶會議開
    會，其決議自屬無效；又依公約僅能選出管理委員9 人，竟
    選出17人，且住戶代表會議既未召開，其管理委員之當選亦
    屬無效，爰依前開住戶公約之規定提起本件訴訟等語。並聲
    明：確認96年6 月25日第20屆住戶代表會議決議無效暨管理
    委員當選無效。
二、被告則略以：萬象大廈依住戶公約第7 條規定，第1 屆及第
    2 屆管理委員均為原告指派，自斯時起管理委員之選舉均未
    完全按住戶公約之規定執行，原告所指本次選舉有違反住戶
    公約規定部分，均係遵循以往之慣例，歷來均無人異議，原
    告亦派人全程參與選舉過程，當時未提出任何異議，故原告
    嗣主張第20屆住戶代表會議決議無效暨管理委員當選無效，
    自無理由等語，資為抗辯。並聲明：原告之訴駁回。
三、兩造不爭執事項：
（一）依萬象大廈住戶公約之規定，該大廈各層業主應選舉住戶
      代表2 人，每一住戶之選舉權應依其使用面積計算，各層
      住戶代表再依住戶公約第6 、7 條規定組成住戶代表會議
      ，由住戶代表會議就代表中互選9 人為管理委員。
（二）萬象大廈於96年6 月25日辦理管理委員選舉，由各層業主
      投票選出管理委員17人。
四、本院得心證之理由：
（一）關於原告請求確認96年6 月25日第20屆住戶代表會議決議
      無效之部分：
    1.按決議之瑕疵，與法律行為之瑕疵相近，有不成立、無效
      、得撤銷等態樣。所謂決議不成立，係指自決議之成立過
      程觀之，顯然違反法令，在法律上不能認為有會議召開或
      有決議成立之情形而言，必須先有符合成立要件之決議存
      在，始有探究決議是否有無效或得撤銷事由之必要（參照
      最高法院96年台上字第235 判決意旨）。
    2.本件萬象大廈第20屆管理委員之選舉，係由各層業主於96
      年6 月25日投票選出管理委員，再於同年6 月28日由當選
      之第20屆新任管理委員選舉產生主任委員、副主任委員、
      監察委員及財務委員等情，此有開會通知、選舉票、當選
      公告在卷可按（見本院卷第28、35、50），並為兩造所不
      爭執，是本件既未曾召開第20屆住戶代表會議，即無住戶
      代表會議決議之成立，自無所謂決議無效之可言，是原告
      請求確認96年6 月25日第20屆住戶代表會議決議無效，即
      無理由。
（二）關於原告請求確認96年6 月25日第20屆管理委員當選無效
      之部分：
      查本件萬象大廈雖未依照住戶公約之規定，由各層業主依
      其使用面積計算選舉權數而選舉住戶代表2 人，各層住戶
      代表再組成住戶代表會議，由住戶代表會議就代表中互選
      9 人為管理委員，而係逕由各層業主依每票圈選2 人之方
      式選舉管理委員17人，業如前述，惟原告並未說明現行法
      令有何關於若公寓大廈管理委員之選舉方式未依照住戶公
      約之規定，該管理委員之當選即屬無效之規定，而遍觀系
      爭住戶公約之內容，亦無相關之規定，是原告請求確認96
      年6 月25日第20屆管理委員當選無效，實屬無據。
五、綜上所述，原告依前開住戶公約之規定，請求確認96年6 月
    25日第20屆住戶代表會議決議無效暨管理委員當選無效，為
    無理由，應予駁回。
六、據上論結：本件原告之訴為無理由，依民事訴訟法第78條，
    判決如主文。
中    華    民    國    97    年    1     月    31    日
                  民事第一庭法  官  蔡和憲
以上正本係照原本作成。
如對本判決上訴，須於判決送達後20日內向本院提出上訴狀。
中    華    民    國    97    年    1     月    31    日
                            書記官  巫玉媛


司法院資訊處製作；財團法人民間司法改革基金會備份。
